臺灣高等法院臺中分院刑事判決　　　　96年度上訴字第1037號
上　訴　人
即　被　告　庚○○
選任辯護人　魏早炳　律師
　　　　　　陳恩民　律師
　　　　　　魏翠亭　律師
上　訴　人
即　被　告　戊○○
　　　　　　甲○○
　　　　　　己○○
上列上訴人等因違反廢棄物清理法案件，不服臺灣苗栗地方法院
95年度訴字第296號中華民國96年2月27日第一審判決（起訴案號
：臺灣苗栗地方法院檢察署95年度偵字第409號），提起上訴，
本院判決如下：
    主  文
原判決撤銷。
庚○○共同未依廢棄物清理法第四十一條第一項規定領有廢棄物
清除、處理許可文件，從事廢棄物清除、處理，處有期徒刑壹年
陸月，減為有期徒刑玖月。
戊○○共同未依廢棄物清理法第四十一條第一項規定領有廢棄物
清除、處理許可文件，從事廢棄物清除、處理，累犯，處有期徒
刑壹年肆月，減為有期徒刑捌月。
甲○○、己○○共同未依廢棄物清理法第四十一條第一項規定領
有廢棄物清除、處理許可文件，從事廢棄物清除、處理，各處有
期徒刑壹年貳月，各減為有期徒刑柒月。均緩刑參年。
    事  實
一、庚○○、戊○○（前因犯竊盜罪，經台灣苗栗地方法院判處
    有期徒刑5月確定，於民國《下同》90年5月8日易科罰金執
    行完畢）、甲○○及己○○，均明知未依廢棄物清理法規定
    領有廢棄物清除許可文件，不得從事廢棄物之貯存、清除、
    處理。詎庚○○先經吳亮宏介紹，而於94年12月23日，向祥
    海企業社負責人鍾芳興（吳亮宏、鍾芳興均由檢察官另行分
    案偵辦），租用苗栗縣苑裡鎮○○○段苑裡坑小段第404之1
    地號土地（起訴書誤載為410之14地號。而第404之1地號土
    地，為吳安、吳福雲、吳添福、吳萬助、吳春龍、吳春昇等
    人所共有）。庚○○即藉口欲整地利用，而於95年1月6日上
    午7時許，僱用戊○○、甲○○及己○○，至苗栗縣苑裡鎮
    ○○○段苑裡坑小段第410之14號土地（該土地實為盧美蓉
    所有，盧美蓉行蹤不明現由檢察官命警方追查中），共同基
    於非法清理廢棄物之犯意聯絡，由庚○○、甲○○及己○○
    ，在前述地號土地現場指揮、把風，於不詳車號之大貨車傾
    倒含塑膠板、木板、木屑、紙漿等物的廢棄物2車次後，戊○○立即駕駛其所有之挖土機，將該等廢棄物就地掩埋，或
    挖至下坡處以利掩埋。嗣於同日上午10時30分許，苗栗縣環
    境保護局稽查員乙○○、邱瑋基，接獲苗栗縣苑裡鎮公所之
    通報後，會同苑裡鎮公所之人員至上述地號土地前方約3、4
    百公尺處監看。並於警員丙○○至上述處所後，一同至前述
    地號土地，當場查獲庚○○、戊○○、甲○○及己○○等人
    ，扣得現場之挖土機，及戊○○所有欲供載土用之車號592
    －HJ號大貨車各1輛。
二、案經苗栗縣警察局通霄分局報告臺灣苗栗地方法院檢察署檢
    察官偵查後起訴。
    理  由
一、按被告以外之人（包括證人、鑑定人、告訴人、被害人及共
    同被告等）於審判外之陳述雖不符刑事訴訟法第159條之1至
    之4等四條之規定，而經當事人於審判程序同意作為證據，
    法院審酌該言詞陳述或書面陳述作成時之情況，認為適當者
    ，亦得為證據；當事人、代理人或辯護人於法院調查證據時
    ，知有刑事訴訟法第159條第1項不得為證據之情形，而未於
    言詞辯論終結前聲明異議者，視為有前項之同意，同法第
    159條之5定有明文。本件證人吳亮宏、蔡瑞添、彭冠盧固均
    曾於偵查中為陳述，其性質雖屬傳聞證據，惟其未再於法院
    審理中為陳述，且查無符合同法第159條之1至之4等前四條
    之情形，其等所為之上開偵查筆錄內容，業經法院審理時予
    以提示並告以要旨，且各經檢察官、辯護人及被告等人表示
    意見。當事人或辯護人已知上述筆錄乃傳聞證據，且均未於
    言詞辯論終結前對該等筆錄內容異議，依上開規定，是證人
    等於偵查中之證言已擬制同意其有證據能力，本院審酌上開
    筆錄作成時，無不當取供之情形，認為以之作為本案之證據
    亦屬適當，是證人等於偵查筆錄之證言自具有證據能力。
二、訊據上訴人即被告（下稱被告）庚○○、戊○○、甲○○、
    己○○固坦承於95年1月6日上午10時30分許，警員至苗栗縣
    苑裡鎮○○○段苑裡坑小段第410之14號土地時，均在現場
    等事實，但被告庚○○、戊○○、己○○於原審及本院，被
    告甲○○於原審均否認有違反廢棄物清理法之犯行。被告庚○○辯稱：伊第一天去那邊，怪手在那邊挖，還有戊○○的
    卡車也在那邊，伊要去404之1號土地去倒土，因為沒有路，
    所以要經過410之14號土地，才可以到404之1的土地去倒土
    ，410之14號土地以前就被人家倒了垃圾，挖土機一挖就知
    道了，垃圾上面已經被人家用土覆蓋一層等語；被告戊○○
    辯稱：伊開怪手、卡車，是庚○○叫伊去那邊做的，他叫伊
    挖開1條路到下面那塊土地，伊一挖發現有垃圾，打電話給
    庚○○，但是電話沒有通，後來伊就繼續作，早上9點多到
    10點警察就來了，伊是第一天到那邊去做，沒有去倒垃圾，
    因為挖土機是履帶式的，只要走過去，就會把任何的東西夾
    帶上去，不可能乾乾淨淨的，事實上只是把那個斷層挖掉的
    ，大約有兩米的土，廢棄物當然要取出來，要把廢棄物取出
    來，才能往後走，此時挖土機一定會夾帶那些廢棄物等語；
    被告甲○○於原審辯稱：是庚○○叫伊去那邊幫忙，伊是去
    做植被、植生，綠化環境，是要綠化底下那塊土地，伊去做
    的時候，庚○○有拿資料給伊，說是有經過正常的程序聲請
    ，這是合法的等語；被告己○○辯稱：伊不知道他們在做什
    麼，伊什麼也沒有做到，警察就到了，伊才剛到現場10幾分
    鐘而已。我說的1千多元，是伊之前在高鐵那邊的工作，檢
    察官的意思聽錯了，伊在那邊什麼都沒有作，怎麼可能有1
    千元，伊只是要把那邊的樹苗挖回去而已等語。
三、經查：
  (一)證人即苗栗縣環境保護局稽查員乙○○於原審結證稱：
    檢察官問：在95年1月6日上午10點左右，有沒有到苗栗縣苑
              裡鎮○○○段苑坑裡小段410之14號土地？
    證　人答：有的。
    檢察官問：為何到苗栗縣苑裡鎮○○○段苑裡坑小段410之
              14號土地？
    證　人答：當天是苑裡鎮公所打電話告訴我們說那邊好像有
              人在倒廢棄物。
    檢察官問：你到了現場之後，看到什麼事情？
    證　人答：我到了現場，我先到他們傾到的對面，等到分駐
              所的警員到了之後，我們再一起進去現場，我發
              現地面有舖鐵板，已經有倒廢棄物在裡面，並且
              有1部怪手在裡面。
    檢察官問：是否先到410之14號地號土地的對面？
    證　人答：是的。
    檢察官問：從對面到你們實際進到410之14號地號土地的時
              間多久？
    證　人答：大概1、2分鐘。
    檢察官問：你們在410之14號地號土地對面等待警察時，你
              有看到現場發生什麼事情？
    證　人答：苑裡鎮公所有帶望遠鏡來，我們有看到大卡車在倒，
　　　　　　　有兩部大卡車在倒。
    檢察官問：那時候有看到挖土機嗎？
    證　人答：有看到挖土機，卡車把東西倒下去以後，挖土機
              在翻東西。
    檢察官問：你們到了410之14號地號土地現場之後，現場有
              幾個人在？
    證　人答：印象中大概5、6個人。
    檢察官問：這5、6個人當時在做什麼事情？
    證　人答：看到他們當時站在那邊看。
    檢察官問：你們到現場之後，大卡車與挖土機還在嗎？
    證　人答：挖土機在，兩部大卡車已經不在了。
    檢察官問：到了現場之後，挖土機上面有沒有人坐在上面？
    證　人答：有的。
    檢察官問：請指明是後面哪個被告？
    證　人答：時間已經久了，我記不清楚了。
    檢察官問：提示95年度偵字第409號卷二第14頁，你在偵查
              中有提到當時挖土機是戊○○在操作的，是否正
              確？
    證　人答：是的。
    檢察官問：你們到現場有看到什麼廢棄物？
    證　人答：看到一般的事業廢棄物，就是散漿紙渣、木板等
              。
    檢察官問：提示同上開偵卷卷一第63頁到67頁的照片，這是
              否是你們在現場所看到的情形？
    證　人答：是的。
    檢察官問：同上卷頁照片編號2，當時在現場是否有1部車牌
              592－HJ的大貨車？
    證　人答：是的。
    檢察官問：這部大貨車裡面有載什麼東西嗎？
    證　人答：我們去那邊時，該部大貨車的載斗裡面空空的，
              沒有東西，只是停在那邊。
    檢察官問：這部大貨車是你們之前用望遠鏡看到的兩部大貨
              車之1嗎？
    證　人答：不是，我們看到的比這部更大。
    檢察官問：你們到了現場之後，在現場5、6個人是怎麼對你
              們說的？
    證　人答：我們到現場以後，我們說我們是苗栗縣環境保護
              局，他們就出示1部公文說他們是要回填土方的
              文件。
    檢察官問：你在現場所看到的那些廢棄物，依你的判斷，是
              傾到沒多久，還是已經傾到很久了？
    證　人答：我們到現場看到時，有1部分已經覆土了，有1部
              分是剛傾倒下去，尚未覆土。
    檢察官問：你所估計的數量的大卡車的噸數？
    證　人答：40噸加高的大卡車。
    檢察官問：他們出示公文以後，後來你們如何處理？
    證　人答：他們出示的公文只是申請，申請書上面只是土方
              ，並沒有廢棄物。我們有打電話給地政局，地政
              局說還沒有同意他們回填土方，我們就跟派出所
              人員把他們全部帶回苑裡分駐所。
    檢察官問：除了當天之外，之前有沒有到現場去稽查過？
    證　人答：之前沒有，只有當天有。
    檢察官問：你們當天是有接獲民眾的檢舉嗎？
    證　人答：是里長跟公所反應說晚上好像有大卡車出入，所
              以公所就聯絡我們，我們去了之後發現有大卡車
              出入在倒廢棄物。
    檢察官問：公所是在95年1月6日當天聯絡你們的嗎？
    證　人答：是的，是在當天早上聯絡我們的，我們就馬上趕
              到現場去。
    檢察官問：在現場查獲的這5、6個人，他們有沒有講到他們
              在現場做什麼事情？
    證　人答：印象中不記得，我只記得他們有出示公文。
    檢察官問：當時戊○○坐在挖土機上做什麼事情？
    證　人答：在開怪手，怪手正在翻那些廢棄物。
    檢察官問：其他人站在旁邊看？
    證　人答：是的。
    檢察官問：這兩部轎車距離你們在現場看到的怪手及車號
              592－HJ號大貨車，停放的距離？
    證　人答：大概2、30公尺。
    被　　告
    戊○○問：你看到的那個卡車是否在面對工地的右手邊？
    證　人答：是的。
    被　　告
    戊○○問：你說我在搬廢棄物，是否有1條路是直直下去？
    證　人答：我在那邊沒有看到路，我只有看到廢棄物，並沒
              有仔細看有沒有路往下走。
    受命法官問：
              提示95偵409號卷一第75到76頁，苗栗縣環境保
              護局環境保護工作記錄表，這個紀錄表是你所寫
              的嗎？
    證　人答：是的。
    受命法官問：
              該份紀錄表上面簽名的人，是否就是你們會同分
              駐所到現場查到本件時，在現場的人員？
    證　人答：是的。
    受命法官問：
              提示庭上偵卷第76頁最下方欄位，「現場負責人
              」該欄位簽名的人是否就是查獲現場，在場的人
              ？
    證　人答：是的。
    受命法官問：
              你是否記得後面被告的4位有一位叫做庚○○的
              ，他有沒有在現場？
    證　人答：有的。
    受命法官問：
              上開在現場的人，他們距離那部挖土機大概都是
              在多少範圍內？或是在附近？
    證　人答：應該是都是分佈在該部挖土機2、3十公尺之內。
    受命法官問：
              換句話說，到現場去查獲本件時，看得到現場的
              人，也看得到挖土機？
    證　人答：是的。
    受命法官問：
              在場的被告有沒有哪個人，以挖土機為中心點
              而言，當時是否有哪1位先生是位在該處附近的
              草堆或是樹叢中？
    證　人答：沒有。
    受命法官問：
              提示同上偵卷卷一第32至34頁之甲○○警訊筆錄
              ，在現場的1位被告甲○○他在警訊中說他有拿公
              文給你看，到底是甲○○還是庚○○？
    證　人答：應該更正為甲○○，我剛才說庚○○是記錯了。
    審判長問：你們用望遠鏡看現場，大概是多遠距離？
    證　人答：直線大概3、4百公尺。
    審判長問：你們監看多久？
    證　人答：大概10分鐘。
    審判長問：看到那兩部大卡車，最後從哪邊離開？
    證　人答：我沒有看到是從哪邊開出去，因為那邊有兩條路
    以上參原審卷95年12月27日審判筆錄第3至11頁）；證人乙○○於本院亦證稱：「（辯護人問：偵訊中檢察官問你、原
    審法官問你有看到2台40噸卡車在倒垃圾，你有無拍到照片
    ？）因為需要用望遠鏡才能看到，所以沒有用照相機。（辯
    護人問：當時你有看到40噸貨車在傾倒垃圾，高度有多高？
    ）車子長度我不曉得，我確實有看到車頭揚起來把車上東西
    都傾倒下來，同事及鎮公所人員都有看到。（辯護人問：廢
    棄物倒下來後，挖土機在清理的是否剛倒下來的東西？）是
    的。（辯護人問：剛倒下來的垃圾有多高？）因為倒的時候
    有部分掉到山谷下，所以垃圾有多高我無法回答。（辯護人
    問：被告說現場坡度很陡，40噸貨車可能會翻到？）坡度下
    來後有個平台可以迴轉，所以貨車不會翻倒。．．．（審判
    長問：你說有到現場看到挖土機，附近有其他車輛或人？）
    到現場我先看挖土機有無在動，當時車號592－HJ大貨車停
    在現場斜坡下去的平台，就是傾倒廢棄物的現場，大貨車離
    挖土機，依據相片看起來約有2、3十公尺，大貨車停在旁邊
    ，沒有在運作，也沒有載有東西，也沒有人在車上，現場清
    查後發現有包括被告等5位（另一位是林子榮）。」等語（
    見本院卷審理筆錄第5至7頁），由證人乙○○之上述證詞，
    復衡酌卷附之苗栗縣環境保護局工作紀錄表所示（見偵字第
    409號偵查卷一第75至76頁），可知其係證稱於95年1月6日
    上午10許，接獲苗栗縣苑裡鎮公所之通知，得知有人在苗栗
    縣苑裡鎮○○○段苑裡坑小段第410之14號土地傾倒廢棄物
    之訊息，旋即會同苑裡鎮公所之人員至該處對面，以望遠鏡
    觀察，發覺有兩部約40噸加高之大貨車，正在傾倒廢棄物，
    且有人在操作挖土機。嗣渠等待苗栗縣通霄分局苑裡分駐所
    之警員到達後，一起進入該處現場，發現地面舖有鐵板，已
    有散漿紙渣、木板等廢棄物倒於該處，有1部分已經覆土，
    有1部分剛倒下去，尚未覆土。且發覺被告戊○○在操作挖
    土機翻動上述的廢棄物，復於挖土機旁約2、3十公尺處，現
    場發現1部車牌號碼592－HJ號之大貨車。而其先前所見之兩
    部傾倒廢棄物的大貨車，較車號592－HJ號之大貨車為大。
    在該部挖土機2至3十公尺之範圍內，則站有被告庚○○、甲○○、己○○及證人林子榮（另經檢察官為不起訴處分確定
    ）等人。當時被告甲○○有出示1份公文給渠，並稱要在該
    處回填土方等語。但渠見該申請書上僅係有土方，並無廢棄
    物之記載，乃電詢苗栗縣政府地政局，地政局之人員則回覆
    渠還未同意回填土方，其等則將被告庚○○等人帶回苑裡分
    駐所等情。
  (二)證人即苗栗縣警察局通霄分局苑裡派出所警員丙○○於原審
    結證稱：
    檢察官問：95年1月6日上午10點多，你有沒有到苗栗縣苑裡
              鎮○○○段苑裡坑小段410之14號土地的現場？
    證　人答：有的。
    檢察官問：為何到現場？
    證　人答：我在苑裡分駐所擔任備勤的工作，值班警員告知
              應該是苑裡鎮公所清潔隊報案說在苑坑里山區有
              人在違法傾到廢棄物，請警方支援，所以我就跟
              同事到達現場。
    檢察官問：到達現場之後，看到什麼事情？
    證　人答：到達第一個地點是與清潔隊及環保單位他們會合
              之後，是在到達410之14號地號土地之前的1個監
              看地點，我們就與環保單位及鎮公所一起開車到
              410之14號地號土地，就發現有違法傾到的事情
              。
    檢察官問：你在現場看到什麼違法的情事？
    證　人答：到達現場以後下車，看到有1部挖土機在現場清
              理傾到在現場的廢棄物，現場依我的位置看到
              的有2、3個人，我就看到挖土機在動作，及一些
              工作人員在現場。
    檢察官問：就你所看到的，除了有1個人在操作挖土機外，
              其他的人在做什麼事情？
    證　人答：就是在工作現場走動，離挖土機大概都2、3十公
              尺以內。
    檢察官問：你在現場有沒有看到1輛車號592－HJ號大貨車？
    證　人答： 有的。
    檢察官問：那部大貨車在做什麼？
    證　人答：停在山坡那邊，引擎沒有發動，車上也沒有人。
    檢察官問：你在現場有看到什麼廢棄物？
    證　人答：現場看到的廢棄物，以我去現場所採證的照片，
              因為我不是專業的人，我請教環保局的人員，他
              們說是廢棄紙漿、木屑、塑膠物等。
    檢察官問：提示同上偵卷卷一第63至67頁的照片，這是否是
              你所拍攝的現場的情形？
    證　人答：是的。
    檢察官問：請看一下，依照照片編號１、２、８號，怪手是
              否就是在這些廢棄物的上面進行工作？
    證　人答：是的，沒有錯。
    檢察官問：提示同偵卷卷一第111頁兩張照片，這是否是你
              所拍攝的？
    證　人答：是的。
    檢察官問：請說明，在現場查獲的這部挖土機的機具上面有
              查到什麼嗎？
    證　人答：挖土機前面的下方機身有殘留很多的事業廢棄物
              ，如紙漿等。
    檢察官問：在挖土機的機身上面所查到的紙漿等的事業廢棄
              物，是否跟現場所查到的廢棄物是同樣的性質？
    證　人答：是的。
    受命法官問：
              你在偵卷卷一那邊總共寫了3份的職務報告，內
              容是否屬實？
    證　人答：實在。
    （以上參原審卷95年12月27日審判筆錄第12頁至第15頁）；
    證人丙○○於本院亦證稱：「（辯護人問：從柏油路下去到
    現場坡度高低起伏約為多少？落差有無十公尺？）不知道，
    應該沒有到十公尺。（檢察官問：當場是否有部挖土機？）
    有。（檢察官問：挖土機是否正在清理傾倒的廢棄物？）是
    的。（辯護人問：你是指挖土機正在挖垃圾嗎？）是的。（
    辯護人問：是在開路還是在清理垃圾？）我看到時是在垃圾
    上方挖掘廢棄物。」等語（見本院卷審理錄第4頁），由證
    人丙○○之上述證詞，可知其係證稱於95年1月6日上午10時
    許，接獲苑裡分駐所值班警員之通知，得知苑裡清潔隊報案
    稱苑裡坑山區有人在違法傾倒廢棄物，請警方支援，其即會
    同其他之同事，至苗栗縣苑裡鎮○○○段苑裡坑小段第410
    之14號土地前的1個監看地點，發現有違法傾倒情事。其到
    場後看見有1部挖土機，正在清理已傾倒在現場的廢棄紙漿
    、木屑、塑膠物等廢棄物，且有工作人員在挖土機2至3十公
    尺之範圍內走動。該處有1輛車號592－HJ號大貨車停於山坡
    附近，引擎沒有發動，渠有將所見之情形拍照存證。而上述
    挖土機下方殘留有紙漿等廢棄物，與現場傾倒之紙漿等廢棄
    物相同等情。
  (三)由證人乙○○、丙○○之上述證詞觀察，復衡酌卷附之照片
    （見偵字第409號偵查卷一第63至67頁、第111頁）、會勘紀
    錄表（見同偵查卷第137至139頁）、苗栗縣苑裡鎮○○○段
    苑裡坑小段第410之14號土地登記謄本（見同偵查卷第72至
    73頁）、檢察官現場履勘筆錄（參同偵卷第154至155頁）、
    現場簡圖（見同偵查卷第74頁）、原審履勘現場筆錄、現場
    圖、照片（附於原審卷95年8月3日準備程序筆錄之後）、苗
    栗縣通霄地政事務所95年10月18日通地一字第0950007026號
    函所附之苗栗縣苑裡鎮○○○段苑裡坑小段第410之14、404
    之1地號土地登記謄本、地籍圖謄本（附於原審卷95年10月3
    日履勘現場筆錄之後）所示。可知苗栗縣苑裡鎮○○○段苑
    裡坑小段第410之14號土地，係為盧美蓉所有；苗栗縣苑裡
    鎮○○○段苑裡坑小段第404之1地號土地，為吳安、吳福雲
    、吳添福、吳萬助、吳春龍、吳春昇等人所共有。而上述土
    地所在的位置，是位於苗栗縣苑裡鎮市郊，1個很偏僻的位
    置，並非在大馬路邊。如非熟識附近地理環境之人帶路，實
    難順利到達該處。證人乙○○於95年1月6日上午，接獲苗栗
    縣苑裡鎮公所之通報，得悉苗栗縣苑裡鎮苑坑裡苑坑小段第
    410之14地號土地遭人傾倒廢棄物之訊息，乃會同苑裡鎮公
    所之人員，至前述土地前方之處監看，並於監看之地點等候
    證人即警員丙○○到來。其等發覺有兩輛約40公噸加高之大
    卡車，傾倒廢棄物於該處，且有1部挖土機在整理廢棄物。
    嗣其等一起進入現場時，發現地面舖有鐵板，已有散漿紙渣
    、木板等廢棄物傾倒於該處，有1部分廢棄物剛倒下去已經
    覆土，有1部分則尚未覆土，被告戊○○則在場操作挖土機
    翻上述的廢棄物。於挖土機旁約2、30公尺處，現場發現1部
    車牌號碼592－HJ號之大貨車。在該部挖土機2至3十公尺之
    範圍內，則站有被告庚○○、甲○○、己○○等人。當時被
    告甲○○有出示1份公文給證人乙○○觀看，並稱要在該處
    回填土方等語。而經證人乙○○電詢苗栗縣政府地政局此情
    ，地政局之人員則回覆還未同意回填土方。上述挖土機下方
    殘留有紙漿等廢棄物，與現場傾倒之紙漿等廢棄物相同。而
    原審至現場履勘時，發覺車輛停車處之產業道路，轉進廢紙
    渣等廢棄物所在之處，尚有100公尺之距離。而廢棄物所在
    之處下方，有一處池塘，該池塘即係位於苗栗縣苑裡鎮○○○段苑裡坑小段第404之1地號土地上。前述傾倒廢棄物之處
    ，與上述池塘間，有3、4層樓高之落差，地形陡峭，難以行
    走等事實。
  (四)證人即苗栗縣政府地政局職員蔡瑞添於偵查結證稱：「（是
    否確實是縣政府發出之公函？提示第68、69頁公函？）是，
    沒有偽造。（公函是何人申請的？）祥海企業社。（辦理公
    文時，你有去現場勘查過？）以前就有去看過，不是這一次
    申請時才去看。（以前是什麼原因去看？）好像去年或前年
    ，他們申請回填時，我就有去看過。（該地號土起是什麼用
    地？）山坡地保育區的農業用地，是私人的，地主要查才知
    道。（你去看時，有無遇過地主？）沒有。（先前為何要回
    填？）因為幾年前被盜挖，有1個大坑洞，有人陳請說該處
    很危險。（回填是你們要求的，還是地主申請的？）我接辦
    前，前手的承辦人就有要求他們要依區域計畫法回復原狀。
    （以前被盜挖的案子，知道是何人盜採的？）要回去查，我
    現在不記得了。（地形、地貌和你之前去看的有無相同？提
    示卷附照片第63至67頁？）我當時去看只有1個大坑洞沒有
    這些垃圾。（坑洞的情形和以前差不多，還是被挖更多？）
    以前的坑洞和照片的差不多，但是以前沒有垃圾。」（以上
    見偵字第409號偵查卷一第115至116頁），又證稱：「（為
    何苑坑段的土地上有廢棄物，你們不是請地主去回復原狀，
    卻接受私人企業申請回填？）該處是很大的一坑，回填要有
    一定的程序，要寫計畫書，當初地主說有委託其他的公司去
    回填。（你們的意思是准予回填？提示第122頁？）我們請
    他依區域計畫法第21條辦理，但是並沒有核准，核准還要依
    一定程序。」等語（見偵字第409號偵查卷一第163至164 頁
    ）。是由證人蔡瑞添之證詞，衡諸卷附苗栗縣政府93年6 月
    30日府地用字第093006668號函、94年4月6日府地用字第094
    0037944號函、94年11月22日府地用字第0940134958號函所
    示（見偵字第409號偵查卷一第68至69頁、第122至125頁）
    ，可知坐落於苗栗縣苑裡鎮○○○段苑裡坑小段第404之1地
    號土地曾經遭人盜挖，祥海企業社雖然申請回填，但苗栗縣
    政府迄今尚未核准回填等事實。
  (五)證人彭冠盧於偵查時結證稱：「（祥海企業社先前負責人為
    誰？）是鍾芳興，我95年1月17日才接，我是輾轉認識鍾芳
    興，他說這邊有一些植被的工作，他有拿一些公文給我看，
    我在台北本來就是在做一些土地規劃和景觀。（你接這個工
    作前，有無來現場看過？）有來看過幾次，約12月多時。（
    你來看現場時，都沒有看到那些磚塊等物？）沒有，404之1
    地號上方沒看到廢棄物，下方處則是平整的。」等語（見同
    上偵查卷第155至157頁）。由此可見，祥海企業社現任負責
    人彭冠盧證稱渠於94年12月底某日，曾至上述處所觀看現場
    ，並未於苗栗縣苑裡鎮○○○段苑裡坑小段第404之1地號上
    方發現廢棄物等情。
  (六)證人陳剛作於原審結證稱：「（檢察官問：你是否是華龍海
    陸工程股份有限公司的負責人？）是的。（檢察官問：提示
    95年度偵字第409號卷二第18頁，這個同意書上面你個人的
    私章及公司的印章，是否是真正的？）這章是真正的。（檢
    察官問：這份同意書是你所製作的嗎？）這份同意書是我的
    下包拿來給我的，我的下包是台安航業股份有限公司總經理
    陳韋融。石門水庫有成立1個機制，一定要對方同意收，我
    們同意供應。但是這個案子連申請都還沒有申請，石門水庫
    根本不同意，因為不合法；當時寫這個同意書只是寫寫而已
    ，根本就還沒有開始運作，後來就不了了之了。（檢察官問
    ：你的意思是否是說雖然有這份同意書，但是事實上石門水
    庫根本就沒有核准，所以你們事實上也沒有同意提供淤泥作
    為回填之用？）沒有，根本不可能，因為苗栗這個地方離石
    門水庫很遠，且石門水庫的規定一定是要資源回收場或是政
    府機關核定的土資場才能，我們送審核，石門水庫根據這個
    申請，再依據縣府相關單位，等到石門水庫通過之後，我們
    才能出土。有關祥海企業社這個案子，連跟當地的縣政府主
    管機關申請都還沒有申請，更遑論有書面同意，所以祥海這
    個案子根本還沒有在運作。（檢察官問：所以同意書上面所
    載的401之4號地號土地，祥海到底有沒有承租，或是取得所
    有權，你是否清楚？）我不清楚。（檢察官問：到底是哪1
    位拿同意書來給你蓋章的？）好像是1位姓張的，姓張的是
    透過我認識的人來找到我，因為石門水庫的土要出去很困難
    ，我記得這個案子他們好像是要去向苗栗縣政府申請，因為
    最後把關的是石門水庫，我只是寫1個同意書，讓他們去向
    苗栗縣政府申請。（檢察官問：401之4號土地，到底在哪裡
    ，你有沒有去看過？）沒有，我不曉得。（檢察官問：拿同
    意書給你的姓張的男子，後來有沒有再跟你聯絡？）沒有，
    拿給我蓋章之後就都沒有與我聯絡，這個案子就不了了之了
    。（檢察官問：你剛才提到石門水庫的淤土要出去很困難，
    是什麼意思？）因為土資場也不很歡迎，因為含水很高，資
    源回收場也不要，磚廠也不一定要用石門水庫的土。（檢察
    官問：你們蓋了很多的同意書，最後經過石門水庫同意的比
    例有多少？）不會超過20％，我們在那個同意書上面都有寫
    截止日期，我們同意書有被影印流出去，但是真正成案的不
    多。」等語（見原審卷95年12月27日準備程序筆錄第16頁至
    19頁）。由證人陳剛作之上述證詞，可知渠係證稱為華龍海
    陸工程股份有限公司（以下稱華隆公司）的負責人。卷附之
    淤土同意書上之印文，係渠持印章所蓋。當時係渠下包台安
    航業股份有限公司1位姓張之人士，拿給渠蓋。但有關祥海
    企業社這個案子，尚未向苗栗縣政府申請，根本還沒有在運
    作，渠僅是寫1個同意書，讓他們去申請。而苗栗縣離石門
    水庫很遠，且依石門水庫之規定，係要資源回收場或政府機
    關核定的土資場，才會同意將該水庫內之淤泥外運。嗣於當
    地縣政府相關單位同意後，再送石門水庫審核，石門水庫審
    核通過之後，渠公司方能出土。上述張姓男子拿出土同意書
    給渠蓋印之後，渠即未再見該張姓男子之面，此案就不了了
    之。渠未曾至苗栗縣苑裡鎮○○○段苑裡坑小段401之4地號
    土地，渠不曉得該土地在那裡。渠公司出具的同意書，僅約
    百分之20會經石門水庫通過，同意書上有截止日期，且同意
    書亦曾被影印後流落於外等情。
  (七)被告庚○○於偵查中供稱：「（你今天因何事為警製作偵訊
    筆錄　？）是吳亮宏及祥海企業社鍾姓老闆帶我去通霄，之
    後我就帶甲○○、林子榮、己○○跟我，1輛車子一起過去
    現場準備要整地，然後警方及環保局稽查員就到了，所以警
    方就請我來這邊做筆錄。（於本日上午10時，當時你人在何
    地？在做何事？當時現場有何人？各擔負工作為何？有何機
    具？）我在現場，我載他們去現場，沒有做什麼事。有我和
    甲○○、己○○、林子榮，還有1部怪手司機，我不知道他
    的名字，我都叫他阿風，都沒有擔負工作，挖土機1部、卡
    車1部。（現場挖土機及營大貨車為何人所有？）是阿風的
    （該地地號面積為何？地主為何？你與地主有何種關係？）
    苗栗縣苑裡鎮○○○段苑裡坑小段404之1等21筆地號，面積
    大約1甲多，地主我不知道，我與地主沒有關係。（警方所
    查位於苗栗縣苑裡鎮○○○段苑裡坑小段410之14地號，是
    不是你所掩埋廢棄物的地點？）不是，我只有去倒土延伸一
    段一段。（你說你在苑裡鎮○○○段苑裡坑小段404之1等21
    筆地號倒土，又說在苑裡鎮○○○段苑裡坑小段410之14地
    號倒土延伸1段1段，請你說清楚到底是哪一筆土地？）我也
    不知道是哪1筆。（苗栗縣苑裡鎮○○○段苑裡坑小段410之
    14地號，該地經查為盧美蓉所有，你與她是否認識？）不認
    識。（警方所提示位於現場照片附件一，位於苗栗縣苑裡鎮
    ○○○段苑裡坑小段410之14地號，是不是今天上午10時被
    警方所查獲之地點？）是，當時我在前面柏油路上。（你本
    身是否具有廢棄物處理專責人員或廢棄物清除許可等證照？
    ）我沒有。（警方所提供現場照片附件一之挖土機一部及
    592－HJ當時為何人所駕駛？）當時阿風（戊○○）在開挖
    土機在整地。」等語（見偵字第409號卷一第26至28頁）等
    語。是由被告庚○○之上述陳述，可知其係陳稱其與被告甲○○、己○○及證人林子榮，共乘1部車輛至苗栗縣苑裡鎮
    ○○○段苑裡坑小段410之14地號土地，準備整地，被告戊○○係自行至該處。嗣於95年1月6日上午10時許，在上址為
    警查獲。其不認識上述土地之地主盧美蓉，其等為警查獲時
    ，被告戊○○（即阿風）正在以挖土機整地，其並未向主管
    機關申請許可回填廢棄物等情。
  (八)被告戊○○於偵查中供稱：「（警方查獲你時有幾人在現場
    ？）警方查獲我時現場有甲○○、庚○○、己○○、林子榮
    等共5人。（警方查獲你時你在現場作何事？）我在現場開
    挖土機。（你在現場整理何物品？）我在現場整理廢棄物，
    但我不知道是何廢棄物。（何人受雇你至該處整理廢棄物？
    ）是庚○○於1月5日晚上17時左右雇我，我於今天早上7 點
    多到該傾倒廢棄物的地點。（工資如何算？算？工作幾天？
    ）庚○○先生說1天新台幣6000元。今天才開始做，10點多
    就被警方查獲。（你所駕駛操作之挖土機是何人所有？型號
    為何？）是我所有。小松牌（PC200、3型）。（現場592－
    HJ營業大貨車是何人所有？何人駕駛？）是我本人所有。是
    我駕駛的。（甲○○、庚○○、己○○、林子榮等4人在現
    場做何事？）甲○○在現場指揮我廢棄物該怎麼整平。庚○○在現場看。己○○與林子榮我沒注意看到他們在幹什麼。
    （你早上發現你所整理之物品為事業廢棄物及建築廢棄物時
    ，為何還在現場繼續工作整理？）因為我要工作賺錢。」等
    語（見偵字第409號卷一第29至31頁）。是由被告戊○○之
    上述陳述，可知其係陳稱被告庚○○於95年1月5日下午5時
    許，雇用渠至為警查獲之地點工作，約定1天工資6千元。其
    於95年1月6日上午7時許，駕駛車號592－HJ號營業大貨車至
    上址，以上述挖土機工作。被告甲○○在場指揮渠廢棄物該
    如何整平，被告庚○○則在現場看。嗣於同日上午10時許，
    其與被告庚○○、甲○○、己○○及證人林子榮在場為警查
    獲等情。
  (九)被告甲○○於偵查中供稱：「（你今天因何事為警製作偵訊
    筆錄？）那是因為在山上我在那邊有回填工作，我在那邊負
    責管理現場工作，當場被警方帶回。（於本日上午10時許，
    當時你人在何地？在做何事？當時現場有何人？各擔負工作
    為何？有何機具？）當時我在現場車子上睡覺，現場有庚○○、林子榮、己○○、還有一個開怪手與我在僱現場，有1
    台怪手，還有1台載泥土卡車。（你今何時到該場址上班？
    上班時現場是否有被傾倒散漿紙渣？你是何時才發現現場有
    被傾倒散漿紙渣？）早上8時。當時沒有看到被傾倒散漿紙
    渣。剛好稽查人員來時，我被叫醒才發現現場已被傾倒散漿
    紙渣。（苗栗縣苑裡鎮○○○段苑裡坑小段410之14地號從
    事非法回填散漿紙渣等廢棄物，是你自己承攬回填？還是受
    他人雇請？若是雇請為何人？代價為何？庚○○在現場擔任
    何職務？）不是。那老闆我不認識，是庚○○介紹我去做的
    ，因為我第1天上班，看我表現如何，因我現在是試用期。
    庚○○是現場負責人。（你本身是否具有廢棄物處理專責人
    員或廢棄物清除許可證照？）沒有。（你掩埋散漿紙渣等廢
    棄物至苗栗縣苑裡鎮○○○段苑裡坑小段410之14地號內，
    有無獲得金錢？）我只是現場管理員。我只是領薪水，那方
    面我就不清楚。（你所提供土地資料給苗栗縣環保局稽查人
    員，是何筆土地？何人所提供？）我所提供是苗栗縣政府函
    ，坐落苑裡鎮○○○段苑裡坑小段404之1地號之土地。那筆
    資料是庚○○給我的。（警方經向苗栗縣通霄地政事務所，
    所調得之非法傾倒散漿紙渣等廢棄物場址，為苑裡鎮○○○
    段苑裡坑小段第410之14地號之土地，為何與你所提供之資
    料不符？）這點我就不清楚。」等語（見偵字第409號卷一
    第32至34頁），又供稱：「（你為何說是鍾姓老闆僱用你的
    ？）是庚○○教我說的，他說如果有什麼問題，就說是姓鍾
    的。（當天如何至現場？）我坐庚○○的車去。（警詢中說
    ，薪水要看你表現如何，薪水是由誰決定？）庚○○，也是
    他要付我錢，但是他還沒有給我。」等語（見同偵查卷第23
    至24頁）。是由被告甲○○之上述陳述，可知渠係陳稱為被
    告庚○○所僱用，在為警查獲之現場，負責管理現場之工作
    ，渠係坐被告庚○○之車輛到現場。為警查獲時，有渠、被
    告庚○○、己○○及證人林子榮，與另1位開挖土機之人在
    現場，且有1台卡車在場。渠係第1天上班，看渠表現如何，
    目前是試用期，被告庚○○是現場負責人。渠到場時並未發
    現有廢棄物傾倒於該處，嗣稽查人員到場將渠喚醒時，方發
    現上址已被傾倒散漿紙渣。渠所提供予苗栗縣環保局稽查人
    員觀看之苗栗縣政府公函，土地係坐落於苗栗縣苑裡裡鎮○○○段苑裡坑小段404之1地號，是被告庚○○交付予渠，渠
    並未領有廢棄物清除、處理之許可證等情。
  (十)被告己○○於偵查中供稱：「（警方95年1月6日10時30分會
    同苑裡鎮公所清潔隊在苗栗縣苑裡鎮苑裡坑地號：苑裡坑段
    苑裡坑小段410之14號當場查獲傾倒廢棄物，你當時人在何
    處？做何事？）沒有，朋友庚○○載我到現場看一看。」（
    見偵字第409號偵查卷一第39至40頁），又稱：「（在現場
    作什麼？）我只是去看人家填土作工。（先前有無說好作什
    麼工？工資多少？）有說1天1千元，就在現場看車。（如何
    到現場？）庚○○載我去的，還有我和林子榮、甲○○同車
    。（垃圾是何人載去的？提示照片７、８號？）我不知道。
    」等語（見偵查卷第98至99頁），又稱：「（當天至現場作
    什麼？）我剛去看，想要找工作。」等語（見偵字第409號
    偵查卷二第4頁）。是由被告己○○之上述陳述，可知其係
    陳稱案發當日為被告庚○○駕車載至現場，同車尚有被告甲○○及證人林子榮。當時言明1天工資1千元，工作內容係在
    現場看車，不知垃圾是何人所傾倒等情。
  (十一)由證人乙○○、丙○○、蔡瑞添、陳剛作、彭冠盧等人之證
    詞觀察，並考諸被告庚○○、戊○○、甲○○及己○○之前
    揭陳述，可知被告庚○○、甲○○所提出，交予證人乙○○
    等人觀看之苗栗縣政府核准回填公文，即係苗栗縣政府94年
    11月22日府地用字第0940134958號函（見偵字第409號偵查
    卷一第68頁）。但苗栗縣政府，迄今尚未核准祥海企業社回
    填苗栗縣苑裡鎮○○○段苑裡坑小段第404之1地號土地，已
    如前述。由此足徵，被告庚○○，實以欲整理、回填苗栗縣
    苑裡鎮○○○段苑裡坑小段第404之1地號土地為藉口，並以
    上述公文作為被查獲時卸責之方法，而於95年1月6日上午7
    時許，僱用被告戊○○、甲○○、己○○等人，至苗栗縣苑
    裡鎮苑坑裡苑坑小段第410之14號土地，由被告庚○○、甲○○及己○○，在前述地號土地現場指揮、把風，並於不詳
    牌號之大貨車傾倒含塑膠板、木板、木屑、紙漿等廢棄物物
    2車次後，再由被告戊○○立即駕駛其所有之挖土機，將該
    等廢棄物就地掩埋，或挖至下坡處以利掩埋。嗣於同日上午
    10時30分許，經證人乙○○等人查獲等事實。
  (十二)證人吳亮宏於原審結證稱：「（被告庚○○問：當初是否是
    你叫我去開那條路下去410之14號地號土地的？）當初我並
    沒有叫他開路，當時被告庚○○來找我說他要去410之14號
    地號土地整地，但是因為被告庚○○不認識鍾芳興，要我介
    紹他給鍾芳興認識，我就介紹被告庚○○給鍾芳興認識，被
    告庚○○去開路的情形，我不清楚。（檢察官問：你去過苗
    栗縣苑裡鎮○○○段苑裡坑小段410之14號土地的現場幾次
    ？）410之14號地號土地我沒有去過，當時我介紹被告庚○○要去那邊租土地，他說那條路可以下去，但是只可以到路
    口，因為那裡有很多的垃圾擋在路口，進不去，至於410之
    14號地號土地在哪裡，我不清楚。（檢察官問：你的意思是
    否是說你只有到產業道路的路口，就進不去了？）是的，因
    為我要介紹被告庚○○與鍾芳興租土地，所以我們3個人就
    一起去，至於那個地號的土地在哪裡，我也不清楚。（檢察
    官問：410之14號地號土地所有權人到底是誰？）我不知道
    ，我只知道鍾芳興跟我說那是他租的。（檢察官問：庚○○
    要跟鍾芳興租那塊土地的用途？）庚○○說要整地，庚○○
    有1個租約，整地要做什麼，我也不知道。（檢察官問：後
    來庚○○到底有沒有跟鍾芳興租這塊土地？）有，我當見證
    人，有租約，庚○○把現金10幾萬元當場交付給鍾芳興。（
    檢察官問：提示95年度偵字第409號卷一第163頁，你在偵查
    中是否有提到12月26日，鍾芳興打電話告訴你庚○○的車子
    有下去，鍾芳興問你庚○○倒什麼，你知不知道，對於你自
    己所述，有何意見？）26日時，因為庚○○在產業道路那邊
    很大聲，鍾芳興是在上面，鍾芳興聽到很大聲，就打電話給
    我，問我說為何那個地方很大聲。我就打電話給庚○○，為
    何那個地方那麼大聲，庚○○就說是有怪手在那邊發出很大
    的聲音，我跟庚○○講說，你要做什麼要跟鍾芳興講，因為
    土地是跟鍾芳興租的。我問庚○○有沒有卡車下去，庚○○
    說只有挖土機在那邊作業。（檢察官問：提示95年度偵字第
    409號卷一第166頁說明書，這份說明書是否是你提出的？）
    是我提出的。（檢察官問：這個說明書的內容都是實在的嗎
    ？）都是實在的。（檢察官問：為何一開始庚○○說是你僱
    用他在現場工作？）這個我不知道，我沒有僱用庚○○，我
    確定。（受命法官問：你剛才說庚○○要跟鍾芳興租的土地
    ，到底是410之14號地號土地或是404之1地號土地？）地號
    我也搞不清楚，卷內有一個租約，那個租約裡面所載的地號
    就是庚○○所要承租的土地。（受命法官問：你在檢察官那
    邊所述，是否實在？）實在。（審判長問：你與被告庚○○
    是什麼關係？）普通朋友。（審判長問：與庚○○有無過節
    ？）沒有。」等語（見原審卷96年2月7日審判筆錄第3至8頁
    ）。由證人吳亮宏之上述證詞，參酌證人其於檢察官訊問時
    之證詞（見偵字第409號偵查卷一第152至153頁、第162至
    163頁），復衡酌證人吳亮宏提出之說明書1份（見同上偵查
    卷第166頁）、被告庚○○向祥海企業社租用苑裡坑段苑裡
    坑小段404之1等地號土地之租金收據（見偵字第409號偵查
    卷二第7頁，被告庚○○95年6月13日刑事答辯狀附件一，附
    於原審95年6月15日準備程序筆錄之後）。可知被告庚○○
    透過證人吳亮宏，認識祥海企業社負責人鍾芳興，並得悉鍾
    芳興在苑裡鎮有承租苗栗縣苑裡鎮○○○段苑裡坑小段404
    之1地號土地。而被告庚○○稱其欲整地，乃於94年12月22
    日上午8時許，與證人吳亮宏、鍾芳興，一同至苗栗縣苑裡
    鎮○○○段苑裡坑小段第410之14號土地之路口，鍾芳興向
    證人吳亮宏稱該處係鍾芳興承租之土地。但因有雜物、垃圾
    擋路，其等並未進入土地之內。迄於94年12月23日，被告庚○○於國道3號高速公路後龍交流道下，交付12萬元予鍾芳
    興，作為每月承租苗栗縣苑裡鎮○○○段苑裡坑小段404之1
    地號土地之租金，並由證人吳宏亮擔任見證人。因鍾芳興係
    向地主吳添福承租，急於將已交付地主之租金收回。而證人
    吳宏亮未曾至前述為警查獲傾倒廢棄物之地點，且未僱用被
    告庚○○在上址傾倒廢棄物等情。因此，證人吳宏亮之上述
    證詞，尚不能作為對被告庚○○有利之認定。
  (十三)證人辛○○於原審結證稱：「（被告庚○○問：當初我去簽
    合約時，你叫台北的人載土下來倒，是否如此？）是的。（
    檢察官問：你為何會介紹庚○○有台北的土要來倒？）因為
    我有認識石門水庫挖沈澱土上來曬的包商，承包商叫陳董，
    我就叫陳董傳真同意書給我，我拿到同意書以後，就叫庚○○向地主拿授權書及同意書，然後要向縣政府申請同意我們
    將石門水庫的淤泥倒在現場。縣政府核准的是1個地政局的
    蔡瑞添先生，當初我看他核發的公文，上面有寫准予回填有
    1個地號的土地，地號我搞不清楚，我是根據這個公文向公
    務單位及地主要授權書去辦這些手續。（檢察官問：後來辦
    理的情況？）結果同意書及授權書還沒有拿到，就發生事情
    了，就是要跟地主打的同意書沒有拿到，我授權書已經寫好
    ，後來我找鍾先生找不到。（審判長問：你與被告庚○○是
    什麼關係？）一般朋友。（審判長問：你是否知道庚○○在
    從事什麼工作？）我只知道他之前有去蓋鐵皮屋，作鐵工廠
    的工作，其他的我不知道」等語（見原審卷96年2月7日審判
    筆錄第9至10頁）。是由證人辛○○之上述證詞，可知其認
    識1位處理石門水庫內沈澱土之陳姓承包商，取得該承包商
    之同意書後，要求被告庚○○取得地主之同意書及授權書，
    然後向苗栗縣政府提出申請，將石門水庫之淤泥倒於現場。
    但是尚未取得地主之授權書及同意書，就已經出事。渠與被
    告庚○○是朋友，知悉被告庚○○曾經蓋過鐵皮屋，做過鐵
    工等情。是由證人辛○○之前述證詞，僅可證明其曾向前述
    陳姓承包商取得同意書，但被告庚○○尚未取得地主之同意
    書及授權書，即已出事等事實，尚不能作為對被告庚○○有
    利之認定。
  (十四)證人林子榮於原審結證稱：「（被告甲○○問：你是否知道
    我在現場做植被、植生的工作？）對，我知道。（檢察官問
    ：你當天如何到達苗栗縣苑裡鎮○○○段苑裡坑小段410之
    14號土地？）我是坐車子去。（檢察官問：開車載你去的，
    是否是庭上有戴手套的被告庚○○？）是的。（檢察官問：
    你到達現場之後，在現場還看到誰？）看到甲○○，現場我
    只看到甲○○，我沒有進去產業道路裡面，我只有在路口而
    已。警察來的時候，我也是在上面，是我看到警察之後，心
    裡納悶，才往下面走。（檢察官問：你到現場去的目的？）
    找甲○○，甲○○平常就住在我家附近，我只是要找他聊天
    而已。（檢察官問：所以在場的這些被告，包括甲○○，在
    現場做什麼，你也不清楚？）我不清楚，我沒有下去。（檢
    察官問：你的意思是否是說你一直站在產業道路的入口，一
    直沒有進去產業道路？）是的。（檢察官問：所以在場的這
    些被告，在現場做了什麼，你也不知道？）我不知道，因為
    我1個眼睛看不到，我在路口只是要找人聊天而已。（檢察
    官問：所以在場的這些被告為何要到現場，你也不曉得？）
    我不曉得。（受命法官問：你在警察局及檢察官面前所述，
    是否實在？）實在。」等語（見原審卷96年2月7日審判筆錄
    第11至14頁）。是由證人林子榮上述之證詞，可知其於檢察
    官反詰問時證稱只是到現場找被告甲○○聊天。但其僅在路
    口，並未至被告甲○○等人所在之處。係警員到場後，內心
    納悶，方跟隨警員等人到被告甲○○等人在場之處，其不知
    被告甲○○等人在現場做何事，亦不知被告甲○○等人在現
    場欲做何事等情。復參酌渠於警詢、檢察官偵查時之陳述（
    見偵字第409號偵查卷一第35至38頁、第96至99頁），可知
    於偵查時係陳稱到現場欲與被告甲○○聊天，不知被告甲○○等人在現場何事。其當時在產業道路上，係警車到場之後
    ，方跟隨警察走到現場觀看等語。由此足見，其於原審被告
    甲○○主詰問時證稱被告甲○○到現場從事植被、植生之工
    作等語，顯為迴護被告甲○○之詞，不足採信，應以其在偵
    查時、檢察官反詰問時所證述之情節為真。準此，證人林子
    榮根本不知被告甲○○欲至現場做何事，亦不知被告甲○○
    於案發當日在現場從事何工作，其之證詞自不能作為對被告
    甲○○有利之認定。
  (十五)被告戊○○於原審雖供辯稱：「我沒有去倒垃圾，因為挖土
    機是履帶式的，只要走過去，就會把任何的東西夾帶上去，
    不可能乾乾淨淨的，事實上我們只是把那個斷層挖掉的，大
    約有兩米的土，廢棄物當然要取出來，要把廢棄物取出來，
    才能往後走，此時挖土機一定會夾帶那些廢棄物」云云，但
    證人乙○○、丙○○2人於原審結證稱看見有兩台較諸車號
    592－HJ號大貨車為大之大貨車，將塑膠板、木板、木屑、
    紙漿等廢棄物傾倒於上述土地之上，被告戊○○駕駛挖土機
    將之掩埋等情，已如前述。是被告戊○○上述辯解，無非臨
    訟卸責之詞，不能採信。又被告己○○辯稱：伊欲至上址尋
    找櫸木等樹木之苗栽，檢察官誤會伊之意思，伊係向檢察官
    說以前看車之工資云云，但依據卷附之照片，及原審、檢察
    官履勘現場筆錄所示，可知苗栗縣苑裡鎮○○○○段苑裡坑
    小段第410之14號土地，有多處凹洞，且被不知名人士傾倒
    廢棄之磚頭、木頭等物品，土地業已變成非常貧瘠，現場雖
    有芒草、雜草等零零落落地分佈於四周，但實難有櫸木等較
    為珍貴樹苗可尋；再者，上址地處偏僻，若非有熟悉該地環
    境者引導，亦難順利到達該處，是其所辯解與該處之地理環
    境呈現的狀態不符，實難遽予採認；又其於檢察官訊問時即
    陳稱以1天1千元之代價，在現場看車等語，已如前述，益見
    此節辯解為虛，不能採信；觀諸其於檢察官訊問時供稱：「
    （在現場作什麼？）我只是去看人家填土作工。（先前有無
    說好作什麼工？工資多少？）有說1天1千元，就在現場看車
    。」等語（見偵字第409號卷一第98頁），是由檢察官訊問
    之問題，及其之回答以觀，其應能明白檢察官係訊問其為警
    查獲當天之情形，當不至於誤會檢察官係訊問其在本案以前
    工作之狀況，足見渠此節辯解，顯為避重就輕之詞，不可採
    信。
  (十六)綜上，被告庚○○、戊○○、己○○於原審及本院所辯，被
    告甲○○於原審所辯，均無非臨訟卸責之詞，不足為採。此
    外，復有車輛及現場照片12張、苗栗縣苑裡鎮○○○段苑裡
    坑小段第410之14、404之1號土地之登記謄本1份、現場簡圖
    1 份、苗栗縣環境保護局環境保護工作紀錄表1份、查扣清
    冊表1份、苗栗縣環境保護局公函暨檢測報告各1份、檢察官
    現場履勘筆錄及照片、苗栗縣政府函1紙、營利事業登記證1
    紙（見偵字第409號偵查卷一第63至68頁、第71至77頁、第
    111頁、第145至149頁、第154至155頁）、收據1紙（見偵字
    第409號偵查卷二第6頁）、原審現場勘驗筆錄、現場簡圖及
    照片（附於原審卷95年8月3日準備程序筆錄之後）在卷可佐
    。本件事證明確，被告庚○○等4人之犯行，均堪認定，應
    依法論科。至於辯護人聲本院履勘現場，因本案事證已明，
    且檢察官於偵查中及原審均勘驗現場，製有筆錄可參，無再
    予履勘之必要。
四、按被告行為後，刑法及刑法施行法業於94年2月2日經總統修
    正公布，並於95年7月1日施行（下稱新刑法，修正前刑法下
    稱舊刑法），參酌最高法院95年5月23日刑事庭第8次會議決
    議，新刑法第2條第1項之規定，係規範行為後法律變更所生
    新舊法律比較適用之準據法，於新刑法施行後，應適用新刑
    法第2條第1項之規定，為「從舊從輕」之比較。另於比較時
    應就罪刑有關之共犯、未遂犯、想像競合犯、牽連犯、連續
    犯、結合犯，以及累犯加重、自首減輕暨其他法定加減原因
    （如身分加減）與加減比例等一切情形，本於統一性及整體
    性原則，綜其全部罪刑之結果而為比較。本案涉及法律變更
    之部分經附表所示比較新舊刑法之規定，以舊刑法有利於被
    告，依新刑法第2條第1項前段規定，自應適用最有利於被告
    之舊刑法。
五、核被告庚○○、戊○○、甲○○、己○○所為，均係犯廢棄
    物清理法第46條第1項第4款前段之未依規定領有廢棄物清除
    、處理許可文件，從事廢棄物清除、處理罪。又被告等4人
    ，就上述違反廢棄物清理法之犯行，彼此間具有犯意聯絡與
    行為分擔，均應論以共同正犯。被告戊○○有事實欄所載科
    處有期徒刑及執行完畢紀錄，此有臺灣高等法院被告前案紀
    錄表1份附卷可稽，其於執行完畢後5年內，故意再犯本件有
    期徒刑以上之罪，依修正前之刑法第47條，論以累犯，並加
    重其刑。原判決認被告罪證明確而予科刑，固非無見，惟查
    ：原審依據證人蔡瑞添、彭冠盧、吳亮宏於偵查中之證言，
    為不利被告等之證據，然該等證人於審判外之陳述為傳聞據
    ，如何有證據能力，未於判決理由欄說明，尚有未洽；又司
    法警察官本於其職務作成之報告文書，或係基於他人之陳述
    而作成，或係基於其本身之見聞而撰具，均無從由法院依直
    接及言詞審理方式加以調查，應無證據能力，不能認為刑事
    訴訟法第165條第1項所稱「其他文書可為證據者」之證據書
    類，縱令已將之向被告宣讀或告以要旨，依同法第155條第2
    項規定，亦不能遽採為有罪判決之論據，又原判決引用苗栗
    縣環境保護局稽查員乙○○、邱瑋基之職務報告1份、承辦
    警員丙○○之職務報告3份為不利被告等之認定，亦有不當
    ；又96年罪犯減刑條例業已於96年7月4日總統公布，於96年
    7月16日施行，被告戊○○、甲○○、己○○犯罪在96年4月
    24日以前，原審未依該條例第2條第1項第3款規定予以減刑
    ，亦有未合。被告庚○○、戊○○、己○○均否認犯罪而起
    上訴，被告甲○○指摘原判決量刑過重而提起上訴，固非有
    理由，惟原判決既有上述可議之處，自無可維持，應由本院
    將原判決撤銷改判。爰審酌被告庚○○、戊○○、甲○○、
    己○○等人，並未領得廢棄物清除、處理許可文件，竟於上
    述土地上，清除、處理前述含塑膠板、木板、木屑、紙漿等
    物之廢棄物，嚴重破壞該處之環境及生態。且其等4人均虛
    詞掩飾犯行，犯後態度難認良好，其等犯罪之動機、目的、
    手段，及非法清除、處理之廢棄物僅2車次，暨被告庚○○
    為主要策劃者，且僱用被告戊○○、甲○○、己○○等人共
    同至現場為上述違反廢棄物清理法之行為，其犯罪情節較重
    ，被告戊○○、甲○○及己○○等3人，係受僱於被告庚○○，犯罪情節較輕等一切情狀，分別量處被告庚○○等4人
    如主文第2項所示之刑，並依96 年罪犯減刑條例第2條第1項
    第3款減其等刑期均2分之1。末查被告甲○○未曾受有期徒
    刑以上刑之宣告；被告己○○於86年間因違反麻醉藥品管理
    條例案件，經法院判處有期徒刑3月，於87年9月25日執行完
    畢，5年內未曾因故意犯罪受有期徒刑以上刑之宣告，有台
    灣高等法院被告全國刑案紀錄表在卷可憑，本院認被告甲○○、己○○經本案偵查、審判程序及刑罰之宣告後，當知警
    惕而無再犯之虞，所宣告之刑以暫不執行為宜，乃併宣告緩
    刑3年，以啟自新。
據上論斷，應依刑事訴訟法第369條第1項前段、第364條、第299
條第1項前段，廢棄物清理法第46條第1項第4款前段，刑法第11
條前段、第2條第1項前段、第28條（修正前）、第47條（修正前
）、第74條第1項第1、2款，中華民國96年罪犯減刑條例第2條第
1項第3款、第7條，判決如主文。
本案經檢察官丁○○到庭執行職務。
中　　華　　民　　國　　96　　年　　7 　　月　　25　　日
            刑事第七庭    審判長法　官  林  榮  龍
                                法　官  鄭  永  玉
                                法　官  江  錫  麟
上列正本證明與原本無異。
如不服本判決應於收受送達後十日內向本院提出上訴書狀，其未
述上訴之理由者並得於提起上訴後十日內向本院補提理由書 (
均須按他造當事人之人數附繕本)。
                                書記官  劉  建  智
中　　華　　民　　國　　96　　年　　7 　　月　　25　　日
附表：
┌─────┬───────┬────────┬──────┐
│比較法條  │舊刑法於本案適│新刑法於本案適用│依從舊從輕原│
│          │用之法律效果  │之法律效果      │則比較結果  │
├─────┼───────┼────────┼──────┤
│刑法第28條│共同實施犯罪，│共同實行犯罪，應│比較新舊法，│
│          │應適用共同正犯│適用共正犯      │不生有利不利│
│          │規定          │                │於被告之問題│
├─────┼───────┼────────┼──────┤
│刑法第47條│應適用累犯規定│應適用累犯規定，│比較新舊法，│
│          │，加重本刑至2 │加重本刑至2分之1│不生有利不利│
│          │分之1         │                │於被告之問題│
├─────┴───────┴────────┴──────┤
│綜合比較結果：新法未較有利於被告，故本案應一體適用舊刑法。│
└─────────────────────────────┘
附錄本案論罪科刑法條：
廢棄物清理法第46條：
  有下列情形之一者，處1年以上5年以下有期徒刑，得併科新臺
  幣3百萬元以下罰金：
  一　任意棄置有害事業廢棄物。
  二　事業負責人或相關人員未依本法規定之方式貯存、清除、
      處理或再利用廢棄物，致污染環境。
  三　未經主管機關許可，提供土地回填、堆置廢棄物。
  四　未依第41條第1項規定領有廢棄物清除、處理許可文件，
      從事廢棄物貯存、清除、處理，或未依廢棄物清除、處理
      許可文件內容貯存、清除、處理廢棄物。
  五　執行機關之人員委託未取得許可文件之業者，清除、處理
      一般廢棄物者；或明知受託人非法清除、處理而仍委託。
  六　公民營廢棄物處理機構負責人或相關人員、或執行機關之
      人員未處理廢棄物，開具虛偽證明。
